臺灣彰化地方法院刑事判決　　　　　　　95年度易字第1355號
公　訴　人　臺灣彰化地方法院檢察署檢察官
被　　　告　甲○○
上列被告因詐欺案件，經檢察官聲請簡易判決處刑（95年度偵字
第7573號），本院認不宜以簡易判決處刑，改用通常程序審理，
判決如下：
    主  文
甲○○無罪。
    理    由
一、公訴意旨略以：被告甲○○預見他人收購其帳戶可能作為不
    法用途使用，竟基於即使他人將其帳戶供作詐欺之用亦不違
    反其本意之幫助詐欺不確定犯意，於民國95年5 月中旬某日
    ，在彰化縣二水鄉二水火車站前，以其位於彰化縣二水鄉二
    水郵局開設帳號為00000000000000號之帳戶（下稱二水郵局
    帳戶），將上開帳戶之存摺、提款卡、提款卡密碼等物，出
    借並當場交付予不詳姓名、年籍綽號「小白」之成年男子取
    得上開物品後，即持之作為所屬詐欺集團向不特定人詐財之
    人頭帳戶使用。嗣於95年5 月18日上午11時許，詐欺集團人
    員撥打電話予乙○○並向其佯稱：其遭冒名申請中華電信行
    動電話，並要其先匯新臺幣（下同）30萬元等語，乙○○因
    而陷於錯誤，遂依該人之指示，而誤將現金30萬元匯入甲○
    ○之上開帳戶。後因乙○○察覺有異，始知受騙。嗣於95年
    7 月24日為警循線查獲甲○○，始悉上情。因認被告甲○○
    涉有刑法第30條第1 項前段、第339 條第1 項之幫助詐欺取
    財罪嫌。
二、按犯罪事實應依證據認定之，無證據不得認定犯罪事實；不
    能證明被告犯罪者，應諭知無罪之判決，刑事訴訟法第154
    條第2項、第301條第1 項前段分別定有明文。又事實之認定
    ，應憑證據，如未能發現相當證據，或證據不足以證明，自
    不能以推測或擬制之方法，為裁判基礎（最高法院40年台上
    字第86號判例意旨參照）。且認定犯罪事實所憑之證據，雖
    不以直接證據為限，間接證據亦包括在內；然而無論直接或
    間接證據，其為訴訟上之證明，須於通常一般之人均不致有
    所懷疑，而得確信其為真實之程度者，始得據為有罪之認定
    ，若其關於被告是否犯罪之證明未達此程度，而有合理性之
    懷疑存在時，致使無形成有罪之確信，依罪證有疑，利於被
    告之證據法則，即不得遽為不利被告之認定（最高法院76年
    台上字第4986號判例意旨參照）。
三、公訴人認被告甲○○涉有上揭幫助詐欺取財犯行，主要係以
    下列論述為據：
（一）被告甲○○於偵訊中自承: 其於出借帳戶前，已知有詐騙
      集團利用人頭帳戶騙錢新聞，且其之前辦理現金卡僅須身
      分證件，未曾提供帳戶，所以小白要求其提供帳戶時就覺
      得懷疑奇怪，但其債信不好不能辦現金卡，所以才委託小
      白辦理，就算小白騙其帳戶使用，其除了損失800 元代辦
      費用外，也沒有損失等語。
（二）郵局帳戶客戶基本資料、交易清單、郵政國內匯款執據附
      卷可稽。
（三）近來犯罪集團以各種理由，利用人頭帳戶向不特定社會大
      眾詐欺取財之案件層出不窮，且廣為報章電視等媒體所披
      露，參以現今金融機構開立帳戶之手續亦極為簡便，倘有
      使用帳戶之需求，自可自行開立，亦無使用他人帳戶使用
      之必要，是以向他人收受帳戶使用者，其動機自屬可疑，
      而被告為心智正常之成年男子，對於上述社會常情及普通
      知識自難諉為不知，故其於出借帳戶之初，在主觀上應可
      合理預見該向其收購帳戶之成年男子可能利用該帳戶來遂
      行詐欺取財，惟其仍不違背其本意，猶願將該帳戶售予該
      成年男子，被告具有犯罪之未必故意自明。
四、訊據被告甲○○固坦承有於前揭時地，將自己開立之二水郵
    局帳戶存摺、印章、提款卡及密碼交付予該綽號「小白」之
    人，惟堅詞否認有何幫助詐欺取財之犯行，辯稱：伊係看見
    代辦現金卡之夾報廣告，撥打該廣告上刊登之電話後與對方
    即綽號「小白」之人聯絡，「小白」表示欲辦理現金卡，如
    有資金進出伊帳戶，作為資金證明，將有利於辦理現金卡，
    並要求伊先辦語音系統，之後再與他聯絡，他說這樣他就不
    必跑到郵局親自查詢，打電話就可以知道裡面有沒有金額。
    伊辦完語音系統之後與「小白」聯絡，約定地點見面，「小
    白」告知伊需要一星期至十天之工作天，因為公司的錢匯進
    去，要一段時間之後，再去辦卡，銀行才會相信，且「小白
    」表示為恐伊盜領帳戶內存入之金額，伊需將印章、提款卡
    及密碼悉數交付給他，伊聽信「小白」所言，乃將郵局存簿
    、提款卡、印章、密碼都交予「小白」，並交付800 元代辦
    費，伊不知「小白」係將該帳戶作為詐騙人頭帳戶等語。
五、經查，被害人乙○○因接獲詐騙電話，而於95年5 月18日匯
    款30萬元至被告上開二水郵局帳戶等情，業據被害人乙○○
    於警詢陳述甚詳，並有二水郵局客戶歷史交易清單影本在卷
    可稽（見偵卷第9 、10頁、第16頁），堪信為真實。惟查：
（一）被告係見夾報廣告刊登有「代辦現金卡」之內容，而撥打
      該廣告上電話與對方聯絡一情，業據被告提出與當時所見
      廣告雷同之夾報廣告一紙附卷可稽。又細閱上開被告所提
      出之廣告，係刊登「代辦信用卡、信貸、現金卡，無工作
      、八大行業皆可，保證過件、過件付費，0000000000」等
      內容。茲經本院於96年2 月1 日審判期日當庭命通譯撥打
      上開廣告刊登之電話，確有接通，且對方表示代辦須雙證
      件（指身分證及健保卡），其餘不願於電話中表明，只表
      示見面再當面講等情節，亦據本院將撥打該電話之勘驗結
      果載明於審判筆錄為憑（見本院96年2 月1 日審判筆錄第
      4 頁）。由上足見坊間確有人從事代辦現金卡、信用卡、
      信貸之業務，且刊登廣告僅載明聯絡電話，待聯絡後再約
      定當面洽談之情形亦非特殊，是被告此部分辯解並非虛妄
      。
（二）再查，時下提供代辦現金卡、信用卡或貸款服務之業者，
      其能存在之原因，在於欲申貸者本身無法自行向銀行申辦
      成功時，代辦之業者卻往往能順利申貸之故。又銀行審酌
      是否核貸時，會查詢申貸者之信用及資力，而申貸者之帳
      戶往來紀錄亦為核貸與否之判斷依據之一，因而代辦業者
      乃以存入款項至申貸者之帳戶，再提領出來之方式，以利
      其帳戶作存、提之往來紀錄，使其獲得銀行核准貸款之可
      能性大為增加之現象即應運而生，是以被告辯稱：與自稱
      代辦現金卡、綽號「小白」之人見面後，「小白」表示欲
      以存款存入帳戶之方法，作為資金證明，以利申辦現金卡
      等語，亦未悖於常情。
（三）代辦現金卡、信用卡或貸款服務之業者為使客戶（指申貸
      者）獲得銀行授予現金卡、信用卡或貸款，既會以客戶（
      即申貸者）帳面上存、提款之往來紀錄來取信銀行，則為
      免客戶盜領該帳面上充作資金證明之存款，要求客戶將帳
      戶存摺、印章、提款卡先行暫放業者處，是為合理。甚且
      ，為方便查詢存款是否確有進入帳戶，而要求客戶先行申
      辦語音系統，再將語音系統之密碼告知業者，亦非不合情
      理。至於業者為存、提款之便利，而以提款卡提領已存入
      客戶帳戶內充作資金證明之存款，同樣合情合理，故而，
      代辦業者要求將提款卡密碼一併告知，除為防客戶（申貸
      者）盜領外，亦為求提款方便，顯難認有何可疑之處。準
      此，被告前開辯稱：為順利辦理現金卡，聽信代辦業者「
      小白」要求，將帳戶存摺、印章、提款卡及密碼交付，且
      申辦語音系統等語，並非不足採信。
（四）又被告除申辦二水郵局帳戶外，另於95年3 月23日開立華
      僑銀行員林分行帳戶，有金融機構回應狀態- 開戶銀行列
      表及華橋銀行函影本在卷得佐，惟被告就上開華僑銀行員
      林分行帳戶並未申請語音密碼，且該帳戶迄今存款均為薪
      資之轉帳存款，並無其它不明存款，此情亦有該存摺往來
      明細表影本附卷可考，則被告上開二帳戶未一併申請語音
      密碼，亦可佐被告係聽信「小白」之言，為「小白」查詢
      郵局帳戶存款之便利，方申辦郵局語音系統，故未思及一
      併就華僑銀行員林分行帳戶申辦語音系統之可能，且該華
      僑銀行員林分行帳戶迄今均為被告之薪資存款，亦無其它
      不明存款，益顯該帳戶未提供予不法集團使用，則被告僅
      有一帳戶遭不法集團利用，被告是否因誤信對方前揭合理
      之陳詞而提供，並非不可能。
（五）本案被害人乙○○係於95年5 月18日遭詐騙匯款，同日下
      午因被害人發覺受騙報警，致該帳戶於當日即列為警示帳
      戶乙節，有該郵局之客戶歷史交易清單附卷足查。再細觀
      上開二水郵局帳戶交易清單中所顯示之存、提款紀錄，乃
      集中於95年5 月8 日、9 日及同年月16日、18日等4 天，
      與之對照被告自陳係於95年5 月8 日將二水郵局帳戶之存
      摺、印章、提款卡及密碼交付予「小白」等語，可認被告
      此部分時間之供詞應屬真實。次按，代辦現金卡需耗時一
      些時日，並非不合理，而被告指稱該「小白」之人表示需
      時一星期至十天左右之工作天，此時間亦非離譜或不相當
      ，故而，上開詐騙被害人匯款之行為既發生於被告交付存
      摺、印章等物後十日左右，而被告因信任代辦現金卡之「
      小白」所言，靜待代辦現金卡所需工作天，以致上開帳戶
      遭列為警示帳戶時尚未發覺有異而報警或申請掛失，仍屬
      合理，自非能以被告遲未申辦掛失或報警即認被告對該帳
      戶之不法使用有所預見。
（六）至於上開第三段第（一）點之公訴人所指被告在偵查中之
      陳述實際如下：「（問：你不知道他的地址、職業、姓名
      ，還跟他辦卡，是否覺得奇怪？）答：本來會有，但是後
      來他說明做法後，我就相信他了。」、「（問：賣的時候
      有無懷疑有可能做為非法使用？）答：剛開始會，但是他
      說明之後就不會了，我只是想說他是否會騙我800 元而已
      」等語（見偵卷第40、41頁），上開陳述非但無法直指被
      告已有該帳戶可能遭他人作為不法使用之預見，反益徵被
      告係遭對方即「小白」之人說服，聽信「小白」之說法，
      不疑有他，而交付帳戶存摺、印章等物至明。
（七）一般人之日常生活經驗，固然可體察金融機構帳戶可由任
      何人申請開設，並無資格條件之限制，而存摺、提款卡等
      有關個人財產、身分之物品，如淪落不明人士手中，極易
      被利用為與財產犯罪有關之犯罪工具，並藉此逃避檢警人
      員之查緝，否則並無使用他人帳戶之理。然代辦現金卡、
      信用卡或貸款，已為社會之新興行業，主要係為債信不佳
      或額度提高不易之人代向銀行申貸，而從中賺取佣金或代
      辦費（過證費）；又代辦業者為取信銀行，爭取銀行較高
      額度之放款，以申貸者之帳戶取巧製造該帳戶之存、提款
      紀錄，亦非罕見，是以被告指稱綽號「小白」之人表示欲
      以製造資金證明之方式，要求被告申辦語音系統並交付帳
      坊間代辦現金卡、信用卡或貸款之業者手法無異，是以被
      告誤信「小白」為代辦現金卡業者，並非無稽，故被告因
      而聽從「小白」指示交付存摺、印章等物，自難認被告對
      於所提供之帳戶可能供他人作為犯罪工具有何認識或預見
      。
（八）綜上所述，被告所為之辯解並非不可採信，公訴人所舉證
      據，尚無法證明被告確有幫助詐欺取財之直接或間接故意
      ，是以本件既存有合理懷疑，而致本院無法形成被告有罪
      之確切心證，自屬不能證明被告犯罪，應為被告無罪之諭
      知。
據上論斷，應依刑事訴訟法第452 條、第301 條第1 項，判決如
主文。
本案經檢察官劉世豪到庭執行職務
中　　華　　民　　國　　96　　年　　2 　　月　　7 　　日
                  刑事第四庭    審判長法　官　周淡怡
                                      法  官  周莉菁
                                      法  官  吳永梁
以上正本證明與原本無異。
如不服本判決，應於判決送達後10日內向本院提出上訴狀 (須附
繕本)。
告訴人或被害人對於判決如有不服具備理由請求檢察官上訴者，
其上訴期間之計算係以檢察官收受判決正本之日期為準。
中　　華　　民　　國　　96　　年　　2 　　月　　7 　　日
                                      書記官  陳錫威
